【裁判字號】    97,台上,698
【裁判日期】    970221
【裁判案由】    強盜
【裁判全文】
最高法院刑事判決              九十七年度台上字第六九八號
上  訴  人  臺灣高等法院高雄分院檢察署檢察官
被      告  甲○○
上列上訴人因被告強盜案件，不服臺灣高等法院高雄分院中華民
國九十四年四月二十日第二審更審判決（九十四年度上更(一)字第
一五號，起訴案號：臺灣高雄地方法院檢察署九十年度偵字第一
二０四一號），提起上訴，本院判決如下：
    主  文
上訴駁回。
    理  由
按刑事訴訟法第三百七十七條規定，上訴於第三審法院，非以判
決違背法令為理由，不得為之。是提起第三審上訴，應以原判決
違背法令為理由，係屬法定要件。如果上訴理由書狀並未依據卷
內訴訟資料，具體指摘原判決不適用何種法則或如何適用不當，
或所指摘原判決違法情事，顯與法律規定得為第三審上訴理由之
違法情形，不相適合時，均應認其上訴為違背法律上之程式，予
以駁回。本件原判決以公訴意旨略稱：被告甲○○與許明月（業
經臺灣高雄地方法院九十二年度訴字第一六七０號判決判處強盜
罪刑確定）及不詳姓名男子，共同意圖為自己不法之所有，於民
國九十年六月十七日凌晨四時許，被告先以行動電話告知許明月
，坐落高雄縣大寮鄉○○村○○街三三一號之新記實業有限公司
（下稱新記公司）倉庫內有廢銅線十九公噸，並協同許明月前往
察看地點，供許明月強盜作案，且約由被告負責聯絡買主銷贓。
許明月即與該不詳姓名男子於當晚十一時四十分許至現場觀察地
形，並以行動電話告知被告要進入倉庫作案，迄翌（十八）日凌
晨二時三十分許潛入該倉庫，持黑色長型東西抵住倉庫守衛羅國
雄，加以制伏並以透明膠帶及樓梯鐵架捆綁，將十九公噸廢銅線
以兩輛大貨車裝運，復以行動電話通知被告作案完畢，約在高雄
市○○區○○路交貨。被告即以每公斤新台幣（下同）三十八元
，總計五十九萬購買其中十七公噸，再以每公斤五十元不等價格
分別售賣不知情之謝雪娥及綽號「安仔」者等情，因認被告涉有
共犯強盜罪嫌。經審理結果，認為依檢察官所提證據，可為下列
認定：(一)新記公司該倉庫確曾遭強盜十九公噸廢銅線；(二)被告曾
事先告知許明月作案地點，事後並向許明月收購該廢銅線轉賣，
惟僅意在教唆許明月竊盜，達其以低價取得贓物之目的；(三)被告
事先固曾與許明月等察看該倉庫外觀，然對倉庫內有無配置警衛
乙節並不知悉，許明月等人進入倉庫見有警衛配置，始另行起意
實施強盜；(四)被告與許明月間之行動電話通聯紀錄，僅能證明二
人之通話次數密集，並不能推知彼等通話之內容，不足據以證明
被告與許明月之間具有強盜之犯意聯絡。檢察官所提出之證據，
既乏積極證據足資證明被告共犯強盜罪，自應為無罪之諭知。因
予維持第一審諭知被告無罪之判決，駁回檢察官之上訴，並說明
被告係涉嫌教唆竊盜，與本案起訴之強盜罪嫌並非同一事實，無
從變更起訴法條而為判決，應俟案件確定後，由檢察官另行偵辦
。已綜合全部卷證資料，詳加審酌論斷，從形式上觀察，並無判
決違背法令之情形存在。檢察官上訴意旨略以：臺灣高雄地方法
院九十二年度訴字第一六七０號判決記載許明月、翁世宗所為不
利被告之供述，原判決均棄置未論，有理由不備之違失；又許明
月、黃傳榮等係自備綁人之膠帶前往該倉庫，且所欲取之廢銅線
數量龐大，搬運費力耗時，被告當能知悉及預見許明月等若遇阻
礙即實施強盜，縱無共同強盜之犯意聯絡，以其指示許明月等人
侵入該倉庫搬取廢銅線及協助勘察地形之行為，難謂無幫助強盜
之犯行，原判決諭知被告無罪，亦違反論理法則及有判決不適用
法則之違法等語。惟查：(一)許明月、翁世宗、黃傳榮等經臺灣高
雄地方法院九十二年度訴字第一六七０號判決判處共犯強盜罪刑
後，許明月未上訴，翁世宗、黃傳榮提起上訴。翁世宗部分經原
審法院九十三年度上訴字第七二九號判決，認許明月之警詢供述
無證據能力，且無證據證明翁世宗、甲○○有指示許明月等人以
捆綁守衛之方式強劫廢銅線，亦不能執翁世宗等知該倉庫夜間有
守衛，即推論彼等事先即與許明月等人有強盜取財之謀議，因予
改判無罪確定（惟說明翁世宗應就教唆竊盜或贓物罪嫌部分負其
刑責）。黃傳榮部分亦經原審法院九十四年度上訴字第四０號判
決撤銷第一審判決，重為事實認定，認依卷證資料所示，並無證
據足資證明許明月、黃傳榮等事先即有強盜之謀議，彼等原係基
於竊盜之犯意而為，迄至進入該倉庫辦公室後，見有警衛駐守，
始予制伏警衛並以所攜膠帶捆綁之，此際許明月、黃傳榮等人即
由原本竊盜之犯意提昇為強盜取財之犯意而強劫該廢銅線等情，
有各該判決可資調閱。上開二案所確認之事實與本件一致，原審
縱疏未敘明何以不採上訴意旨所指第一審判決中所載不利被告之
證據資料，亦不影響判決本旨，核與判決不載理由之違法情形尚
不相當。(二)刑事訴訟法第一百六十一條第一項規定：「檢察官就
被告犯罪事實，應負舉證責任，並指出證明之方法。」是以，檢
察官對於起訴之犯罪事實，應負提出證據及說服之實質舉證責任
；倘其所提出之證據，不足為被告有罪之積極證明，或其指出證
明之方法，無從說服法院以形成被告有罪之心證，基於無罪推定
之原則，自應為被告無罪判決之諭知。又共同正犯之所以應對其
他共同正犯所實施之行為負其全部責任者，以就其行為有犯意之
聯絡為限，若他犯所實施之行為，超越原計畫之範圍，而為其所
難預見者，則僅應就其所知之程度，令負責任，未可概以共同正
犯論。許明月等之實施強盜行為是否本在與被告謀議之範圍內？
或為被告所預見？厥為認定被告應否負共犯強盜罪之要件，自應
由檢察官負舉證責任，並指出足以說服法院以形成被告有罪心證
之證明方法。再者，採證認事本屬事實審法院之職權，倘其所為
之判斷，不違背經驗法則及論理法則，即不能任意指為違背法令
，而執為合法之第三審上訴理由。原判決業依審理所得心證，說
明檢察官所指出之證明方法，僅能證明被告為低價收購贓物而教
唆許明月竊盜，尚難遽認彼等具有強盜之犯意聯絡，亦即無從形
成被告有共犯強盜罪之心證，因予諭知無罪之判決，於法自屬有
據。上訴意旨所述其他各節，不外以己見推論被告共同或幫助犯
強盜罪，再為單純之事實上爭執，所為原判決違反論理法則及有
判決不適用法則之違法等指摘，與法律規定得為第三審上訴理由
之違法情形，不相適合，其上訴為違背法律上之程式，應予駁回
。
據上論結，應依刑事訴訟法第三百九十五條前段，判決如主文。
中    華    民    國  九十七  年    二    月  二十一  日
                      最高法院刑事第二庭
                          審判長法官  紀  俊  乾
                                法官  黃  正  興
                                法官  陳  東  誥
                                法官  林  錦  芳
                                法官  李  錦  樑
      本件正本證明與原本無異
                                      書  記  官
中    華    民    國  九十七  年    二    月  二十五  日
                                                      v


司法院資訊處製作；財團法人民間司法改革基金會備份。
